【裁判字號】    89,簡上,61
【裁判日期】    900425
【裁判案由】    請求准予通行地下室
【裁判全文】
臺灣士林地方法院民事判決  八十九年度簡上字第六一號
    上  訴  人  丙○○
                丁○○
    共同訴訟代理人  乙○○
    被上訴人    台灣電力股份有限公司
    法定代理人  甲○○
右當事人間請求准予通行地下室事件，上訴人對於中華民國八十八年四月二十一日本
院內湖簡易庭八十八年度簡字第二四一號第一審判決提起上訴，本院判決如左：
    主  文
上訴駁回。
第二審訴訟費用由上訴人負擔。
    事實及理由
一、本件被上訴人未於言詞辯論期日到場，核無民事訴訟法第三百八十六條所列各款
    之情形，爰依上訴人聲請，由其一造辯論而為判決。
二、本件被上訴人起訴主張台北市○○區○○路五段五一至八一號松柏園大廈，於民
    國七十年興建時，起造之千瑛建設股份有限公司（以下簡稱千瑛公司），為安裝
    該棟大廈之配電設備，向被上訴人提出用電申請，同意以該建物之地下室闢建配
    電室（門牌號碼為台北市○○區○○路五段六十七號地下室，以下簡稱系爭地下
    室）供被上訴人永久使用，以設置所需供電設備，且同意在使用期間，給予被上
    訴人所屬工作人員，自由出入該配電室之權利，以進行供電設備之維修及電表抄
    錄，另聲明嗣後如有將該變電室所有建築及土地讓售第三人，應切實告知受讓人
    ，並立有聲明書為憑。千瑛公司並委請朱尊誼建築師事務所正式繪製供電施工圖
    據以施作，地政機關亦據此製作建築改良物勘測成果表。嗣原所有權人千瑛公司
    於七十六年間將系爭地下室之建物、土地產權，分別讓售予上訴人丁○○、丙○
    ○，初期被上訴人均依前開聲明書及電業法之相關規定，進入系爭地下室維修供
    電設備及抄錄電表，惟自八十五年起，上訴人丁○○之父乙○○，即拒絕或阻撓
    被上訴人之員工進入系爭地下室進行供電設備維修及抄表作業，幾經洽商，均未
    獲解決。惟上訴人自千瑛公司受讓系爭地下室產權，原應受前開千瑛公司之聲明
    書拘束；且按權利之行使，不得違反公共利益，或以損害他人為主要目的。民法
    第一百四十八條第一項訂有明文，上訴人阻撓被上訴人進入系爭地下室維修供電
    設備及抄錄電表，已影響及全棟大樓一百八十三戶之用電權利；另依電業法第五
    十一條之規定，電業於必要時，得在地下、水底、私有林地或他人房屋上之空間
    ，或無建築物之土地上設置線路。是被上訴人確有安裝配電設備及通行之權限。
    況系爭地下室之配電室係供該棟住戶使用，並未轉供其他用電戶使用，依台灣電
    力公司營業規則之規定，被上訴人亦無補償之義務，故為保障松柏園大廈住戶合
    法用電之權利，爰請求上訴人並禁止妨礙被上訴人進入上訴人所有位於台北市○
    ○區○○段六小段四０四地號其上建物，即門牌號碼台北市○○區○○路五段六
    七號地下室進行配電設備維修及抄表作業等語。並聲明駁回上訴人之上訴。
三、上訴人則以台灣電力公司營業規則第十條之規定，被上訴人對於提供場所裝設供
    電設備之用戶應給予補償，以取得永久使用權，而被上訴人至今並未與上訴人訂
    立使用合約及給予任何補償，僅憑前開聲明書而無償永久使用，且使用範圍達二
    百一十平方公尺，應無合法使用之依據等語置辯。並聲明廢棄原判決，駁回被上
    訴人在原審之訴。
四、被上訴人主張台北市○○區○○路五段五一至八一號松柏園大廈，於七十年興建
    時，起造之千瑛公司，為安裝該棟大廈之配電設備，向被上訴人提出用電申請，
    同意以該建物之地下室闢建配電室，供被上訴人永久使用，以設置該大廈所需供
    電設備，並同意在使用期間，給予被上訴人所屬工作人員，自由出入該配電室之
    權利，以進行供電設備之維修及電表抄錄，且聲明其後如有將該變電室所有建築
    及土地讓售第三人，千瑛公司應切實將聲明事項告知受讓人，嗣千瑛公司即委請
    朱尊誼建築師事務所繪製供電施工圖據以施作，地政機關亦據此製作建築改良物
    勘測成果表，上訴人於七十六年間分別取得系爭地下室建物及土地所有權，並自
    八十五年起表示無義務供被上訴人進入系爭地下室等事實，已據被上訴人提出千
    瑛公司聲明書、建築圖、台北市中山地政事務所建築改良物勘測成果表及上訴人
    八十五年八月二十九日致被上訴人書函為證，堪信為真實。
五、上訴人於準備程序中雖辯稱，被上訴人使用系爭地下室，並未與上訴人訂立合約
    支付對價，且使用範圍多達二百一十平方公尺，通行時亦未顧慮用戶之安全云云
    ，惟查上訴人所引前台灣電力公司營業規則第十條（七十年二月十八日修訂版）
    雖規定：「用戶密集受環境限制裝設供電設備發生困難地區，本公司得要求聲請
    用電之用戶於其土地上或建築物內提供場所，以供本公司裝設變壓器及供電設備
    與線路供應其本身及附近其他用戶之用電，如不獲允，本公司得拒絕其聲請。惟
    本公司如同時利用該項設備供應附近其他用戶時，當對是項提供場所之用戶給予
    補償取得永久使用權，至於補償標準及使用合約另訂定之」，然依該規定係以同
    時利用該供電設備供應其他用戶為補償之前提，而台灣電力公司現行營業規則就
    此規定，已改列營業規則第四十五條，然仍以利用該配電場所供應原供電範圍外
    之用戶用電時，始予補償。本件被上訴人否認利用系爭地下室之配電設備供應原
    供電範圍外之用戶使用，上訴人就此亦未舉證證明，則其主張被上訴人依營業規
    則需給予補償以取得永久使用權，尚屬無據。且查，系爭地下室之借用配電室設
    置地點及範圍，有被上訴人所提之地下室平面圖可據，且該松柏園大廈，亦於七
    十年十二月三十一日取得使用執照等情，有台北市政府工務局七十使字第二一四
    八號使用執照影本附卷可稽，足認該地下室配電室之設置，符合千瑛公司向台北
    市政府工務局所提之平面圖及相關建築法規甚明，上訴人雖主張被上訴人無權占
    用之範圍多達二百一十平方公尺，然為被上訴人所否認，並抗辯該配電室原設計
    面積為一百二十平方公尺，且自設置後被上訴人均未擴大使用範圍等語，而上訴
    人就被上訴人有擴大配電室使用範圍及其通行如何對住戶安危造成影響等事實，
    均並未舉證以實其說，自難信為真正。
六、按權利之行使，不得違反公共利益，或以損害他人為主要目的。民法第一百四十
    八條第一項定有明文。又按電業於必要時，得在地下、水底、私有林地或他人房
    屋上之空間，或無建築物之土地上設置線路，但以不妨礙原有之使用及安全為限
    ．．．，電業法第五十一條亦有明文。本件系爭地下室配電室之設置，係為供應
    該棟松柏園百餘住戶供電使用，故已難謂其無公益上之目的；且參酌現今城市房
    屋稠密及土地價格昂貴等因素，電力線路之設置，不利用私人土地或房屋，顯屬
    難以期待，此即為電業法第五十一條為平衡民生用電之公益需求及保障所有權而
    設有特別規定，故其既為民法以外之特別規定，凡符合其規定而設置之線路，土
    地或房屋之所有人應有容忍之義務，而對於維護或使用該設置線路之必要行為，
    自亦應為所有權人所應容忍之範圍。本件上訴人雖為系爭地下室之所有權人，就
    被上訴人在該處依法設置之配電設備進行必要之維修抄表等行為，依前開說明，
    應有容忍之義務，上訴人復未能證明被上訴人有何違法擴大使用配電設備範圍及
    影響住戶安危等情事，已如前述，從而被上訴人依前開規定，訴請上訴人容認並
    禁止妨礙被上訴人進入上訴人所有位於台北市○○區○○段六小段四０四地號其
    上建物，即門牌號碼台北市○○區○○路五段六七號地下室（即松柏大廈地下室
    ）進行配電設備維修及抄表作業，核無不合，上訴人上訴為無理由，應予駁回。
七、據上論結，本件上訴為無理由，依民事訴訟法第七十八條，判決如主文。
中      華      民      國    九十      年      四      月    二十五    日
                            臺灣士林地方法院民事第二庭
~B審判長法官  俞慧君
~B法      官  詹朝傑
~B法      官  劉穎怡
右為正本係照原本作成。
本件判決不得上訴。
中      華      民      國    九十      年      四      月    二十七    日
~B法院書記官  陳雪麗


司法院資訊處製作；財團法人民間司法改革基金會備份。
